【裁判字號】    98,抗,1653
【裁判日期】    981229
【裁判案由】    給付貨款
【裁判全文】
臺灣高等法院民事裁定                  98年度抗字第1653號
抗  告  人  香港商龐巴迪動力產品亞洲有限公司(BRP ASIA LI
            MITED)
法定代理人  乙○○○○○○ ○.
            甲○○ ○○○○ .
            丙○○○○○○ ○.
            丁○○(FELIX.
代  理  人  張秀夏律師
相  對  人  華聿股份有限公司
法定代理人  戊○○
代  理  人  余淑杏律師
            莊佳樺律師
            羅詩蘋律師
上列當事人間，因給付貨款事件，抗告人對於中華民國98年8月3
 1日臺灣桃園地方法院97年度訴字第1844號所為裁定，提起抗告
，本院裁定如下：
    主  文
抗告駁回。
抗告訴訟費用由抗告人負擔。
    理  由
一、按：「對於外國法人或其他得為訴訟當事人之團體之訴訟，
    由其在中華民國之主事務所或主營業所所在地之法院管轄。
    」、「因契約涉訟者，如經當事人定有債務履行地，得由該
    履行地之法院管轄。」民事訴訟法第2條第3項、第12條分別
    定有明文。又：「對於未經認許而我國亦無事務所或營業所
    之外國法人，在我國提起民事訴訟，以該訴訟事件，依民事
    訴訟法之規定，我國法院有管轄權者為限，始得認為合法。
    又民事訴訟法第452條第1項所謂第二審法院不得以第一審法
    院無管轄權而廢棄原判決，亦以該訴訟事件，雖不屬於為判
    決之第一審法院管轄，但依民事訴訟法之規定，仍屬於同級
    之我國其他法院管轄者為限，始有其適用。本件上訴人（被
    告）係未經我國認許之外國法人，亦未在我國設有事務所或
    營業所，依前開訴之原因事實，我國法院對於本訴訟事件，
    亦無審判權，則依前開說明，自難認被上訴人提起之訴為合
    法，亦無民事訴訟法第452條第1項規定之適用，雖上訴人在
    臺北市設有連絡處，然該連絡處之功能是否相當於事務所（
    處理事務之場所）或營業所（從事商業或其他營業之場所）
    ，抑僅止於連絡，原審未依職權調查明確，遽為實體上不利
    於上訴人之判決，自難謂非違誤，上訴意旨執此指摘原判決
    不當，聲明廢棄，非無理由。」、「涉外民事法律適用法第
     6條規定因法律行為發生債權債務之『實體』法律關係，所
    應適用之『準據法』，與因『契約涉訟』，『程序上』所定
    『法院管轄權』之誰屬(見：民事訴訟法第12條)係屬二事。
    」有最高法院71年度臺上字第4494號、83年度臺上字第1179
    號等裁判意旨，可資參照。
二、相對人於民國(以下同)97年10月24日對於抗告人提起給付貨
    款之訴，抗告人對於原法院有無管轄權予以爭執，原法院依
    民事訴訟法第383條第2項之規定，先為裁定。抗告人聲明不
    服，提起抗告意旨略以：抗告人於臺灣僅設有辦事處，並非
    事務所或營業所，原裁定據此認定有管轄權，顯有違誤。又
    訂購單上記載「FCA Taiwan」之貿易條件，係指賣方 (即相
    對人 )於指定地點交付第一運送人接管貨物，風險即為移轉
    ，是 FCA僅為風險移轉地，並非債務履行地。復依相對人提
    出之空白提單上記載：「Airport of Destination (目的地
    機場)：CHICAGO(芝加哥)」，是系爭買賣契約之履行地應為
    美國芝加哥，原審法院僅依部份空白提單上偶然記載離境機
    場(Airport of Departure)為「CKS AIRPORT TAIWAN (即臺
    灣桃園國際機場 )」，遽認臺灣桃園國際機場為兩造買賣契
    約之債務履行地，而依照民事訴訟法第12條之規定認定其有
    管轄權，亦非適法。且原法院亦未考量抗告人之國籍、住居
    所、主要財產所在地、及兩造契約成立地均係在香港、交貨
    地係在美國芝加哥、準據法為香港法律及倘相對人獲勝訴亦
    難以執行等因素而不適用不便利法庭地原則拒卻受理本案，
    亦有違誤等語云云。
三、抗告人以抗告人係香港公司，未經我國經認許，在臺灣亦未
    設主事務所、或營業所或分公司，我國法院對之無管轄權等
    語為抗辯；經查：抗告人公司係依公司法第 386條之規定在
    我國申請備案，且在臺中市○區○○路367號6樓之 2設有辦
    事處，有相對人提出之公司登記資料查詢在卷 (原審卷第16
    頁)可考，抗告人主張上開辦事處人員均為SQE(Sopplier Q
    -uality Engineer，即貨品供應商品質工程師)，其工作僅
    對於抗告人公司就臺灣廠商所提供之產品或樣品進行評估、
    檢測，以瞭解臺灣廠商是否有能力供應符合品質標準之產品
    ，其所為僅為採購之前置作業，是上開辦事處之 SQE並不介
    入採購事務等語，惟查： SQE雖非從事採購，核其工作性質
    為評估、檢驗產品，為抗告人公司決定是否向臺灣廠商採購
    該產品之重大參考依據，與抗告人公司從事商業活動有高度
    關連性，其所設置辦事處之功能非僅限於聯絡，而係抗告人
    公司於我國處理其商務活動等事務之場所，有相對人提出抗
    告人公司員工名片、電子郵件在卷(本院卷第50至56頁)可稽
    ，更可證明辦事處之員工對於訂單、相對人公司是否繼續生
    產產品、產品運送事宜、相對人寄送貨物之內容等皆具有決
    定權限，是抗告人公司辦事處已有相當於事務所或營業所之
    功能，抗告人持以抗辯我國法院無管轄權，尚非可採。因之
    ，抗告人設於臺中市○區○○路367號6樓之 2辦事處為臺灣
    臺中地方法院所管轄，臺灣臺中地方法院自有管轄權。
四、相對人主張抗告人向相對人訂購貨品之貿易條件為FCA(Free
    Carrier)，於相對人於桃園國際機場將貨品交付第一運送人
    ，即完成債務履行，因之，桃園國際機場即為債務履行地，
    原法院自有管轄權等語；抗告人則以相對人於國際機場交付
    予第一運送人僅為風險之移轉地，而非債務履行地，原法院
    無管轄權等語為抗辯；經查：兩造之貿易條件為FCA(Free C
    -arrier)，而 FCA之貿易條件係指買賣雙方就貨物運送之危
    險負擔、費用及責任予以劃分，並非以之為交付貨物之債務
    履行地，有抗告人提出之國貿條規簡要表在卷(原審卷第143
    頁 )可稽，抗告人此部分之抗辯自屬有據，相對人之主張尚
    無足採。抗告人另以相對人之貨款給付，係由抗告人香港分
    公司以在香港之香港上海匯豐銀行帳戶匯給相對人，並提出
    抗告人匯款委託書、香港上海匯豐銀行之匯出匯款通知書在
    卷(本院卷第41至44頁)可考，惟查：本件係相對人起訴請求
    抗告人給付貨款，而民事訴訟法第12條之債務履行地，於本
    件應指貨物之債務履行地、及貨款債務履行地而言，本件相
    對人係對於抗告人提起給付貨款之訴，自應由貨款債務履行
    地為管轄法院，兩造已約定抗告人應給付之貨款，由抗告人
    之香港上海匯豐銀行帳戶，匯入相對人在桃園之匯豐銀行桃
    園分行之帳戶(相對人帳號：000 -000000-000，銀行地址：
    台灣桃園縣成功路2段71號)，為兩造所不爭執，揆諸前揭說
    明，我國法院自有管轄權，是依民事訴訟法第12條之規定，
    臺灣桃園地方法院就本件訴訟亦有管轄權。相對人依民事訴
    訟法第22條所為「同一訴訟，數法院有管轄權者，原告得任
    向其中一法院起訴。」之規定，向原法院起訴，於法尚無不
    合。
五、抗告人又以原審法院未考量準據法為香港法律，倘相對人獲
    勝訴亦難以執行等因素而不適用不便利法庭地原則拒卻受理
    本案，亦有所違誤。惟查：涉外民事法律適用法第 6條規定
    因法律行為發生債權債務之實體法律關係，所應適用之準據
    法，與因契約涉訟，程序上所定法院管轄權之誰屬係屬二事
    ，即使本件買賣契約所生之爭議以香港法為準據法，且判決
    後得否在外國執行猶屬未定，惟準據法之決定與管轄權之有
    無，及管轄權之有無與判決之執行，均屬二事，揆諸上開最
    高法院裁判意旨，已難執此即謂我國地方法院對之無管轄權
    。
六、綜上所述，原法院對於本件給付貨款之訴有管轄權，原法院
    之裁定理由或有不同，結果並無異致，仍應予以維持；抗告
    意旨，仍持陳詞指摘原法院之裁定不當，求予廢棄，為無理
    由，應予駁回。
七、據上論結，本件抗告為無理由，爰依民事訴訟法第495條之1
    第1項、第449條第1項、第95條、第78條之規定，裁定如主
    文。
中    華    民    國    98    年    12    月    29    日
                    民事第五庭
                        審判長法  官  李錦美
                              法  官  鍾任賜
                              法  官  陳博享
正本係照原本作成。
本裁定除以適用法規顯有錯誤為理由外，不得再抗告。如提起再
抗告，應於收受後10日內委任律師為代理人向本院提出再抗告狀
。並繳納再抗告費新台幣１千元。
中    華    民    國    98    年    12    月    30    日
                              書記官  鄭靜如

司法院資訊處製作；財團法人民間司法改革基金會備份。
